臺灣宜蘭地方法院民事裁定             100年度監宣字第37號
聲  請  人  羅娜
上列聲請人聲請監護宣告事件，本院裁定如下：
    主  文
宣告羅王美燕（女，民國○○○年○月○○日生，身分證統一編
號：Ｚ000000000，住宜蘭縣羅東鎮○○路○段二五二巷三九號六
樓）為受監護宣告之人。
選定羅娜（女，民國○○○年○月○○日生，身分證統一編號：
Ｚ000000000）為受監護宣告之人羅王美燕（女，民國○○○年○
月○○日生，身分證統一編號：Ｚ000000000，住宜蘭縣羅東鎮○
○路○段二五二巷三九號六樓）之監護人。
指定余學琳（女，民國○○○年○月○○○日生，身分證統一編
號：Ｚ000000000）為會同開具財產清冊之人。
聲請程序費用新臺幣壹仟元由受監護宣告之人負擔。
    理  由
一、聲請意旨略以：應受監護宣告之人羅王美燕（女，民國○○
    ○年○月○○日生，身分證統一編號：Ｚ000000000，住宜蘭
    縣羅東鎮○○路○段二五二巷三九號六樓）因患有唐氏症，
    現已不能為意思表示或受意思表示及不能辨識其意思表示之
    效果。聲請人羅娜為應受監護宣告之人羅王美燕之女，爰依
    民法第十四條第一項聲請准予宣告羅王美燕為受監護宣告之
    人，且為維護應受監護宣告之人之各項權益，爰請併予選定
    聲請人羅娜擔任應受監護宣告之人羅王美燕之監護人，並指
    定余學琳為會同開具財產清冊之人等語。並提出戶籍謄本及
    應受監護宣告之人羅王美燕之中華民國身心障礙手冊在卷為
    證。
二、按對於因精神障礙或其他心智缺陷，致不能為意思表示或受
    意思表示，或不能辨識其意思表示之效果者，法院得因本人
    、配偶、四親等內之親屬、最近一年有同居事實之其他親屬
    、檢察官、主管機關或社會福利機構之聲請，為監護之宣告
    。民法第十四條第一項定有明文。
三、本院審驗應受監護宣告之人羅王美燕之心神狀況，並採用財
    團法人羅許基金會羅東博愛醫院於民國一百年七月二十二日
    以羅博醫字第一０００七００一三二號函覆，由精神科專科
    醫師杜明哲製作之精神鑑定報告書所載：(一)應受監護宣告之
    人羅王美燕自幼罹患唐氏症，未曾就學或就業，無抽菸、飲
    酒習慣或其他物質濫用情形，於八十年六月二十一日領有極
    重度智能障礙身心障礙手冊，現安置在宜蘭教養院；(二)應受
    監護宣告之人僅可理解且執行簡易之語言指令，無法處理個
    人財務或複雜生活事務，但可自行完成自我照顧（進食、移
    位、穿衣、便溺）等行為，此情況持續至今仍未見改善；(三)
    應受監護宣告之人於一百年七月十八日接受鑑定時，意識清
    醒，表情淡漠，葛拉斯哥昏迷指數為可自發性睜眼及搜尋刺
    激來源，對聲音有反應但語言內容無法辨識，對疼痛刺激有
    反應，惟因其意識表達之能力顯著缺損，無法得知其思考內
    容或知覺經驗，無客觀跡象顯示其能瞭解施測者之任何意向
    ，亦無證據顯示其具備定向力、記憶力、計算力、抽象思考
    力及判斷力等大腦認知功能；(四)整體評估應受監護宣告之人
    現處於心智缺陷狀態，診斷為極重度智能障礙，致不能為意
    思表示或受意思表示及不能辨識其意思表示之效果等情，認
    應受監護宣告之人羅王美燕現因心智缺陷而不能為意思表示
    或受意思表示及不能辨識其意思表示之效果，爰依首揭法條
    規定，宣告羅王美燕為受監護宣告之人。
四、次按，受監護宣告之人應置監護人。法院為監護之宣告時，
    應依職權就配偶、四親等內之親屬、最近一年有同居事實之
    其他親屬、主管機關、社會福利機構或其他適當之人選定一
    人或數人為監護人，並同時指定會同開具財產清冊之人。法
    院選定監護人時，應依受監護宣告之人之最佳利益，優先考
    量受監護宣告之人之意見，審酌一切情狀，並注意下列事項
    ：(一)受監護宣告之人之身心狀態與生活及財產狀況；(二)受監
    護宣告之人與其配偶、子女或其他共同生活之人間之情感狀
    況；(三)監護人之職業、經歷、意見及其與受監護宣告之人之
    利害關係；(四)法人為監護人時，其事業之種類與內容，法人
    及其代表人與受監護宣告之人之利害關係。民法第一千一百
    十條、第一千一百十一條第一項、第一千一百十一條之一分
    別定有明文。查聲請人即受監護宣告之人羅王美燕之女羅娜
    已陳明願任受監護宣告之人之監護人，本院亦認聲請人為受
    監護宣告之人羅王美燕之女，具監護其母之意願與能力，當
    認其可為受監護宣告之人之利益全力監護，故由聲請人羅娜
    擔任受監護宣告之人羅王美燕之監護人，應合於受監護宣告
    之人之最佳利益。末經本院調查，因受監護宣告之人羅王美
    燕已無適當之親友可擔任會同開具財產清冊之人，是參酌聲
    請人之意見，本院認由聲請人羅娜之友余學琳擔任會同開具
    財產清冊之人，尚屬維護受監護宣告之人羅王美燕之最佳利
    益考量且能確實執行會同開具財產清冊之責。秉此，本院基
    於受監護宣告之人羅王美燕之最佳利益，復查無不宜由聲請
    人羅娜監護受監護宣告之人羅王美燕及由余學琳擔任會同開
    具財產清冊之人之法定事由，爰依法併予選定聲請人羅娜擔
    任受監護宣告之人羅王美燕之監護人，並指定余學琳為會同
    開具財產清冊之人如主文。
六、依民事訴訟法第六百零八條第一項，裁定如主文。
中    華    民    國   100    年    8     月    4     日
                  臺灣宜蘭地方法院家事法庭
                      法  官  陳嘉年
以上正本與原本無異。
本裁定監護宣告部分不得抗告；如不服本裁定關於選定監護人及
指定會同開具財產清冊之人等部分，應於裁定送達後10日內向本
院提出抗告狀（應附繕本）。
中    華    民    國   100    年    8     月    4     日
                      書記官  吳慧芳